臺灣彰化地方法院民事裁定　96年度訴字第673號
原　　　告　丙○○
　　　　　　　　　　　號
訴訟代理人　林世祿律師
被　　　告　乙○○
　　　　　　丁○○
上列二人共同
訴訟代理人　黃清濱律師
　　　　　　楊宏鈞律師
被　　　告　日商泰爾茂股份有限公司台北分公司
　　　　　　　　　　　設台北市○○○路170號7Ａ之1
法定代理人　甲○○○　住同上
訴訟代理人　蕭隆泉律師
上列當事人間請求損害賠償事件，原告提起刑事附帶民事訴訟，
經本院刑事庭裁定移送前來，本院裁定如下：
    主  文
原告之訴及假執行之聲請均駁回。
訴訟費用新台幣壹萬陸仟參佰肆拾伍元由原告負擔。
    理  由
一、按附帶民事訴訟，係因犯罪而受損害之人，為請求回復其損
    害，於刑事訴訟程序所附帶提起之民事訴訟。故提起附帶民
    事訴訟，須限於起訴之犯罪事實侵害個人私權，致生損害者
    ，始得為之。又按刑事庭移送民事庭之附帶民事訴訟，僅移
    送後之訴訟程序應適用民事訴訟法，至移送前之訴訟行為是
    否合法，仍應依刑事訴訟法之規定定之。而附帶民事訴訟之
    提起，必以刑事訴訟程序之存在為前提，若刑事訴訟未經提
    起公訴或自訴，而對於應負賠償責任之人提起附帶民事訴訟
    ，其訴為不合法。就不合法之附帶民事訴訟，刑事法院應依
    刑事訴訟法第502 條第1 項規定，以判決駁回之，倘刑事法
    院不為駁回，而誤以裁定移送民事法院，民事法院仍應以原
    告之訴為不合法，適用民事訴訟法第249 條第1 項第6 款規
    定駁回之。
二、本件原告以被告丁○○係位在彰化縣員林鎮○○路○ 段336
    號「皓生婦產科診所」（下稱皓生診所）之負責人兼醫師，
    但非麻醉專科醫師，竟任由其配偶即被告乙○○於民國92年
    11月27日、92年11月30日獨自使用被告日商泰爾茂股份有限
    公司台北分公司之導管商品為原告施行麻醉醫療行為，並致
    導管短少約7 公分，違反保護他人之法律，致原告身體及健
    康受有損害，支出醫藥費新台幣（下同）46,926元及精神損
    失1,500,000 元，爰依民法第184 條第2 項、第185 條第1
    項、第191 條之1 、第195 條、消費者保護法第7 條、第8
    條規定，於刑事訴訟程序附帶提起民事訴訟，請求判令被告
    應連帶給付原告1,546,926 元，及自起訴狀繕本送達翌日起
    至清償日止按年息5%計算之利息，併予宣告假執行。經刑事
    庭依刑事訴訟法第503 條第1 項但書規定，將其附帶之民事
    訴訟法以裁定移送民事庭。
三、但查，原告以前揭事實，向台灣彰化地方法院檢察署檢察官
    提出被告丁○○、乙○○涉嫌業務過失傷害罪嫌之告訴，經
    台灣彰化地方法院檢察署檢察官以94年度偵字第524 號、第
    5282號偵查結果認：被告丁○○、乙○○明知為患者實施麻
    醉及硬脊膜外自體血液修補術均係執行醫療業務之行為，須
    具有醫師資格者始得為之，且明知乙○○僅為麻醉護士，並
    未具有合法醫師資格，竟共同基於違反醫師法之犯意聯絡，
    先後於92年11月27日、92年11月30日，在皓生診所，任由被
    告乙○○獨自為原告分別施行半身麻醉及硬脊膜外自體血液
    修補術等醫療行為。嗣於92年11月30日，因原告發現自其體
    內拔出之硬膜外麻醉針導管有短少約7 公分之情形，始悉上
    情，因認被告丁○○、乙○○共同違反醫師法第28條第1項
    前段規定而提起公訴。至於業務過失傷害部分，因導管為何
    短少，本即有多種可能存在，不能排除於使用前即有短缺，
    或拔出後始發生斷裂之可能。參佐證人即當天執行拔除導管
    之皓生診所護士柳桂琳結證稱：伊拔出導管時很順利，且原
    告亦未說有何不舒服等語及原告從未主張有拔管不順之情形
    等情，足認該導管斷在原告體內之可能性不高。再原告曾先
    後前往員生醫院作X 光、電腦斷層掃瞄及財團法人彰化基督
    教醫院（下稱彰基醫院）、台灣大學醫學院附設醫院（下稱
    台大醫院）作核磁共振掃瞄檢查，均未發現導管遺留在原告
    體內等情，有原告在員生醫院檢查之X 光片、電腦斷層掃瞄
    片、彰基醫院檢查之核磁共振掃瞄片及台大醫院94年7 月20
    日校附醫秘字第0940207996號函在卷可稽，則本件既未發現
    有導管殘留於原告體內，則原告即無傷害之具體結果發生，
    復查無其他積極證據足認丁○○、乙○○涉有業務過失傷害
    之犯行，應認其等罪嫌尚有不足，自不能論被告丁○○、乙
    ○○有何業務過失傷害犯行，惟此部分若成立犯罪，與被告
    丁○○、乙○○經提起公訴之違反醫師法部分，有牽連犯之
    關係，為裁判上一罪，爰不另為不起訴處分等語，有台灣彰
    化地方法院檢察署檢察官偵查94年度偵字第524 號、第5282
    號起訴書在卷可稽，足認原告主張被告丁○○、乙○○涉及
    業務過失不法侵害原告身體、健康部分，並未經台灣彰化地
    方法院檢察官提起公訴，準此，原告就刑事訴訟未經起訴之
    部分提起附帶民事訴訟，顯有未合。又被告丁○○、乙○○
    被訴違反醫師法第28條第1 項前段規定犯行，經本院以94年
    度訴字第1674號判決被告丁○○、乙○○無罪在案，就被告
    丁○○、乙○○業務過失傷害部分，則未予審判，有本院94
    年度訴字第1674號刑事判決書乙份在卷可參，且被告丁○○
    、乙○○被訴違反醫師法第28條第1 項前段規定犯行，所侵
    害者為社會法益，並非直接侵害個人法益之犯罪，尚難認原
    告為被告丁○○、乙○○違反醫師法第28條第1 項前段規定
    犯行之被害人，依刑事訴訟法第487 條之規定，原告不得於
    被告丁○○、乙○○被訴違反醫師法之刑事訴訟程序中，提
    起附帶民事訴訟，揆諸首揭說明，本院刑事庭本應依民事訴
    訟法第502 條第1 項規定，以判決駁回原告之訴，惟未注意
    及此，誤以裁定移送民事庭審理，本院民事庭仍應依民事訴
    訟法第249 條第1 項第6 款之規定，以裁定駁回原告之訴。
四、從而，原告之訴顯難認為合法，應予駁回。原告之訴既經駁
    回，其假執行之聲請即失所附麗，亦應駁回。
結論，依民事訴訟法第249 條第1 項第6 款、第95條、第78條，
裁定如主文。
中　　華　　民　　國　　96　　年　　8 　　月　　30　　日
                  民事第一庭    法　官　游秀雯
以上正本係照原本作成。
如對裁定抗告，應於裁定送達後10日內向本院提出抗告狀。
中　　華　　民　　國　　96　　年　　8 　　月　　30　　日
                      　　　    書記官　張西武
